臺灣高雄地方法院民事判決　　　　　　100年度簡上字第260號
上　訴　人　伍陳玉英
被　上訴人　濱湖天廈管理委員會
法定代理人　高義然
訴訟代理人　林明宗
上列當事人間請求返還不當得利事件，上訴人對於民國100 年4
月26日本院鳳山簡易庭99年度鳳簡字第1015號簡易程序第一審判
決提起上訴，經本院於民國100 年9 月23日言詞辯論終結，判決
如下：
    主  文
上訴駁回。
第二審訴訟費用由上訴人負擔。
    事  實  及  理  由
一、上訴人起訴主張：門牌號碼高雄市○○區○○路涵碧巷13號
    濱湖天廈（下稱系爭大廈）之地下室55號車位（下稱系爭車
    位）原為大廈住戶謝榮彰所專用，並由被上訴人負責收取停
    車位租金，後謝榮彰於系爭大廈居住之房屋於民國89年1 月
    間遭法院拍賣，被上訴人遂於92年2 月間公告其他住戶於代
    償謝榮彰積欠之管理費、修繕費及其他費用新台幣（下同）
    118,454 元（下稱系爭管理費），並預付6 個月停車位租金
    600 元後，得優先使用系爭車位。伊遂依公告代償系爭管理
    費並預付停車位租金，而取得系爭車位之使用權，被上訴人
    並於92年2 月11日公告伊有優先使用系爭車位之權利（下稱
    系爭公告）。嗣謝榮彰於96年2 月10日起承租系爭大廈內之
    房屋而再成為住戶，被上訴人竟同意謝榮彰使用系爭車位，
    而未能依系爭公告履行將系爭車位交予伊使用之約定，則被
    上訴人受領伊代償之系爭管理費及預付車位租金共119,054
    元，顯無法律上之原因而受有利益，並致伊受有損害，爰依
    不當得利之法律關係，提起本訴，並聲明：被上訴人應給付
    上訴人119,054 元。
二、被上訴人則以：系爭公告並未賦予代償住戶對於系爭車位之
    永久使用權，並已要求代償住戶應提出系爭車位之合法受讓
    證明書及於92年3 月10日前向伊辦理登記，復又明文公告代
    償住戶與原住戶間關於系爭車位使用權之讓與行為，由其自
    行處理等內容，是上訴人既未合法受讓系爭車位，自無系爭
    車位之使用權等語，資為抗辯。並聲明：上訴人之訴駁回。
三、原審判決就上訴人之聲明請求為全部敗訴之判決，上訴人不
    服提起上訴，除援用原審之主張及陳述外，另補稱：訴外人
    謝榮彰已否認有積欠被上訴人系爭管理費之事實，而被上訴
    人明知此情，亦無支配系爭車位使用權之權限，竟以公告引
    誘伊代償系爭管理費，詎伊於代償後，自96年2 月起仍無法
    使用系爭車位，是被上訴人顯無法律上之原因受有利益，自
    應返還伊所代償之119,054 元等語，並聲明：(一)原判決廢棄
    。(二)被上訴人應給付上訴人119,054 元。被上訴人除援用原
    審之答辯外，並補陳：上訴人給付之原因係為代償謝榮彰積
    欠之系爭管理費，伊自無不當得利可言，且依民法第180 條
    第3 款之規定，上訴人亦不得請求伊返還等語，並聲明：上
    訴人之上訴駁回。
四、得心證之理由：
  (一)按無法律上之原因而受利益，致他人受損害者，應返還其利
    益。雖有法律上之原因，而其後已不存在者，亦同，為民法
    第179 條所明定，是不當得利須以無法律上之原因而受利益
    ，致他人受損害為其成立要件。查訴外人謝榮彰原為系爭大
    廈內門牌號碼高雄市○○區○○路涵碧巷15之11號房屋之住
    戶，系爭車位則由其享有使用權，惟前揭房屋於89年1 月間
    經法院拍賣，且謝榮彰積欠被上訴人118,454 元之管理費、
    修繕費及其他費用，而上訴人已於92年2 月11日代為支付完
    畢等情，有被上訴人提出之管理委員會會議紀錄、收據在卷
    可憑（見原審卷第22、82頁），並經本院調取91年度促字第
    92931 號支付命令卷宗查閱屬實，上訴人對於此點亦不爭執
    （見本院卷第22、31頁），自堪信為真實。上訴人既不否認
    被上訴人對謝榮彰有系爭管理費之債權118,454 元，亦陳明
    其給付該筆費用與被上訴人之原因，係為代償謝榮彰所積欠
    之系爭管理費，僅爭執被上訴人應依公告將系爭車位交由其
    永久使用，再其預付6 個月之停車位租金600 元後，自92年
    2 月11日起使用系爭車位至96年2 月10日止，期間已遠逾6
    個月，是被上訴人受領上訴人代償之系爭管理費及預付之停
    車位租金，顯均非無法律上之原因。再上訴人於本院審理中
    ，仍未敘明被上訴人有何無法律上之原因受有利益之情事，
    則原審認上訴人依不當得利之法律關係，請求被上訴人返還
    前揭代償及預付費用並無理由，即無何違誤之處。
  (二)再查，系爭公告明文要求代償住戶應提出系爭車位之合法受
    讓證明書並於92年3 月10日前向被上訴人辦理登記，並已明
    文公告代償住戶與原住戶間關於系爭車位使用權之讓與行為
    由其自行處理等內容，有系爭公告（見原審卷第30至31頁）
    為證，堪信為真。再參酌系爭大廈92年度第1 次管理委員會
    會議補充紀錄關於「本社區停車位專用權……屬於該區分所
    有權人之專用部分，管理委員會無權擅予處分」、「由管理
    委員會公告於1 個月內確認是否有本社區之其他區分所有權
    人合法受讓該車位之專用權」等記載（見原審卷第29頁）及
    上訴人預付6 個月停車位租金之性質，顯見系爭公告並未賦
    予（亦無權賦予）代償住戶對於系爭停車位之永久使用權，
    僅係賦予代償住戶（在第三人取得系爭停車位使用權以前之
    ）之優先使用權而已，是上訴人嗣後既未合法受讓系爭停車
    位而非系爭停車位之合法使用權人，自難主張被上訴人於96
    年2 月後仍應依系爭公告使其有使用系爭車位之權利。至上
    訴人就其所代償之系爭管理費是否得向謝榮彰主張權利，則
    非本件審理之範圍，併此敘明。
五、綜上所述，被上訴人受領上訴人給付之119,504 元，非無法
    律上之原因，則上訴人依不當得利之法律關係，請求被上訴
    人返還119,504 元，為無理由，原審就此認事用法尚無違誤
    ，自應予以維持，上訴意旨指摘原判決不當，求予廢棄改判
    為無理由，自應予駁回其上訴。
六、本件為判決基礎之法律關係已臻明確，兩造其餘之攻擊防禦
    方法核與判決結果不生影響，毋庸一一論列，併此敘明。
七、據上論結，本件上訴為無理由，依民事訴訟法第436 條之1
    第3項 、第449 條第1 項、第78條規定，判決如主文。
中    華    民    國   100    年    9     月    30    日
                  民事第四庭審判長法  官  劉定安
                                  法  官  林岳葳
                                  法  官  盧怡秀
以上正本係照原本作成。
本判決不得上訴。
中    華    民    國   100    年    9     月    30    日
                                  書記官  林雅婷